臺灣高等法院民事裁定
110年度抗字第1190號
抗  告  人  薛廣文  
上列抗告人因與相對人羅黃玉妹等間聲請假扣押事件，對於中華
民國110年9月24日臺灣桃園地方法院110年度全字第152號裁定提
起抗告，本院裁定如下：
    主  文
抗告駁回。
抗告訴訟費用由抗告人負擔。
    理  由
一、按抗告法院為裁定前，應使債權人及債務人有陳述意見之機
    會，民事訴訟法第528條第2項固有明文，旨在保障債權人及
    債務人之程序權，並使抗告法院能正確判斷原裁定之當否。
    惟假扣押係保全程序，具隱密性，為防止債務人隱匿或處分
    財產，以保全債權人之強制執行，假扣押裁定送達債務人之
    同時為假扣押之執行，亦為強制執行法第132條第1項所明定
    。是債權人對駁回其假扣押聲請之裁定提起抗告，倘假扣押
    隱密性仍應予維持，即無須使債務人有陳述意見之機會。本
    件係抗告人就原法院駁回其假扣押聲請之裁定為抗告，爰不
    另通知相對人陳述意見，合先敘明。
二、抗告人聲請及抗告意旨略以：民國108年11月5日相對人羅黃
    玉妹就所有坐落桃園市○○區○○段○○○○段0000000000000000地
    號土地，相對人羅子霈（相對人下均分稱其名）就所有同段
    672地號土地，委由羅子霈為代理人，與伊締結買賣契約（
    下稱系爭契約），價金為新臺幣（下同）730萬元，伊並已
    給付365萬元。詎羅黃玉妹嗣拒不履約，亦不願賠償違約金
    。伊恐相對人脫產，有日後不能強制執行或甚難強制執行之
    虞，請准在365萬元範圍內為假扣押等情。經原法院以裁定
    駁回抗告人之假扣押聲請，抗告人不服，提起抗告。
三、按債權人就金錢請求或得易為金錢請求之請求，欲保全強制
    執行者，得聲請假扣押，其請求及假扣押之原因，則應釋明
    之，釋明如有不足，而債權人陳明願供擔保或法院認為適當
    者，法院得定相當之擔保，命供擔保後為假扣押，分別為民
    事訴訟法第522條第1項、第526條第1項、第2項所明定。所
    謂假扣押之原因，依同法第523條規定，係指有日後不能強
    制執行或甚難執行之虞，或應在外國為強制執行之情形，如
    債務人浪費財產，增加負擔，或就其財產為不利益之處分，
    將成為無資力之狀態，或將移住遠地、逃匿無蹤或隱匿財產
    等。債權人就假扣押之原因，應提出可使法院信其主張為真
    實之證據釋明之，必於其釋明不足時，為補其不足，法院始
    得命債權人供相當之擔保後，准為假扣押；倘債權人未為釋
    明，尚不能因債權人陳明願供擔保，即得命供擔保而為假扣
    押。
四、經查：本件抗告人就兩造簽訂系爭契約，嗣發生爭執乙節，
    業據提出系爭契約、郵局存證信函、土地所有權狀為據（見
    原法院卷第4、5至7頁、本院卷第13頁），堪認抗告人已就
    假扣押之請求有所釋明。又就假扣押原因部分，抗告人以羅
    子霈及第三人羅文盛頻向第三人即本件土地買賣代書林亭媛
    索回土地權狀，林亭媛亦函請相對人取回之有脫產之嫌云云
    ，提出土地所有權狀、律師函為證（見原法院卷第5至7頁）
    本院卷第13、17至19頁）。然上開釋明資料要僅說明相對人
    有取回土地所有權狀之情，就相對人為何取回土地所有權狀
    後，即會脫產云云，無法釋明。至抗告意旨另以相對人已清
    償第三人裕融公司債務，卻要求系爭土地抵押權人即該公司
    經理黃睿翰暫不塗銷登記，意圖造成仍負擔龐大債務之假象
    云云，並提出土地登記謄本，或聲請黃睿翰到庭作證，資為
    釋明（見本院卷第11、21至25頁）。但抗告人所述僅係相對
    人清償本件土地所擔保債務行為，對相對人總體財產將大幅
    縮減，陷於無資力狀態，有日後不能強制執行或甚難執行之
    虞，並未釋明。因此，抗告人既未提出形式上足讓法院就其
    主張得到薄弱心證之證據，依上揭說明，其假扣押聲請為無
    理由，不應准許。原裁定就羅黃玉妹部分駁回抗告人之聲請
    ，核無不合；就羅子霈部分，駁回抗告人聲請理由雖與本院
    不同，但結論並無二致，仍應予以維持。抗告意旨指摘原裁
    定不當，聲明廢棄，為無理由，應予駁回。
五、爰裁定如主文。
中　　華　　民　　國　　110 　年　　10　　月　　26　　日
                  民事第八庭    
                      審判長法  官　李媛媛
                            法  官　胡芷瑜
                            法  官　古振暉
正本係照原本作成。
本裁定除以適用法規顯有錯誤為理由外，不得再抗告。如提起再
抗告，應於收受送達後10日內委任律師為代理人向本院提出再抗
告狀。並繳納再抗告費新臺幣１千元。
中　　華　　民　　國　　110 　年　　10　　月　　26　　日

  　　　　　　　　　　　　　書記官  廖逸柔